【裁判字號】    97,訴,943
【裁判日期】    970626
【裁判案由】    違反槍砲彈藥刀械管制條例
【裁判全文】
臺灣高雄地方法院刑事判決               97年度訴字第943號
公  訴  人  臺灣高雄地方法院檢察署檢察官
被      告  乙○○
                    （另案於高雄第二監獄執行中）
指定辯護人  本院公設辯護人黃文德
上列被告因違反槍砲彈藥刀械管制條例案件，經檢察官提起公訴
（96年度偵字第30793 號），本院判決如下：
    主  文
乙○○未經許可持有可發射金屬具有殺傷力之空氣手槍，處有期
徒刑參年貳月，併科罰金新臺幣伍萬元，罰金如易服勞役，以新
臺幣壹仟元折算壹日。扣案可發射金屬具有殺傷力之空氣手槍壹
枝（槍枝管制編號高鑑0000000000號）、瓦斯鋼瓶參
瓶、鋼珠壹包及鋼珠壹瓶均沒收。
    事  實
一、乙○○明知具有殺傷力之手槍，經政府公告列為槍砲彈藥刀
    械管制條例所管制之物品，未經許可不得無故持有，竟於民
    國96年7 月間之某日，在高雄市○○路與中華路上之跳蚤市
    場內，以新台幣（下同）6000元之代價向姓名年籍不詳之攤
    販購得可供發射金屬鋼珠而具殺傷力之仿貝瑞塔（Beretta
    ）廠M84 外型製造之空氣手槍1 支（槍枝管制編號高鑑0000
    000000號），而未經許可無故持有上開空氣手槍。嗣乙○○
    因借用機車問題與蔣建凱發生爭執，而於96年9 月5 日1 時
    許，持上開空氣手槍前往高雄市左營區自治新村221 號之3
    處，朝蔣建凱射擊鋼珠，致蔣建凱之頭後枕、右肩、左肘、
    左手腕、右手、右大腿、左手上臂等處受有傷害（傷害部分
    未據告訴），為警循線查獲上情，並扣得上開空氣手槍1 枝
    、可供該空氣手槍發射用之瓦斯鋼瓶3 瓶、鋼珠1 包以及鋼
    珠1 瓶。
二、案經高雄市政府警察局左營分局報請臺灣高雄地方法院檢察
    署檢察官偵查起訴。
    理  由
壹、證據能力部分：
一、按偵查中有關鑑定人之選任及鑑定機關（團體）之囑託，依
    刑事訴訟法第198 條及第208 條之規定，應由檢察官為之，
    而鑑定人及鑑定機關（團體）實施鑑定或審查之人所為之言
    詞或書面報告，即為傳聞證據之例外，具有證據能力。是以
    檢察官對於偵查中之案件，認須實施鑑定者，固應就具體個
    案，選任鑑定人或囑託鑑定機關（團體）為之；但對於司法
    警察機關調查中之案件，或有量大或急迫之情形，為因應實
    務之現實需求，如檢察官針對該類案件之性質，認為當然有
    鑑定之必要者，基於檢察一體原則，得由該管檢察長對於轄
    區內之案件，以事前概括選任鑑定人或囑託鑑定機關（團體
    ）之方式，俾便轄區內之司法警察官、司法警察對於調查中
    之此類案件，得即時送請事前已選任之鑑定人或囑託之鑑定
    機關（團體）實施鑑定。
二、又關於槍彈殺傷力之鑑定，台灣高雄地方法院檢察署檢察長
    已概括選任高雄縣政府警察局為鑑定機關等情，有該檢察署
    93年1 月30日雄檢楠文字9310000024號函文1 紙可參，是本
    案承辦員警於查獲扣案槍枝後，本於偵查輔助人員之身分，
    在案件未移送檢察官偵辦前之調查犯罪階段，依據上開臺灣
    高雄地方法院檢察署檢察長之概括授權，先行將扣案槍枝，
    送請檢察長預先核定之專責鑑定機關即高雄縣政府警察局實
    施鑑定，基於檢察一體原則，該鑑定機關亦應視同受承辦檢
    察官所選任或囑託而執行鑑定業務，其出具之高雄縣政府警
    察局96年9 月20日刑鑑字第0960085246號槍彈鑑定書（見警
    卷第40至44頁），應屬刑事訴訟法所定之傳聞例外，當具有
    證據能力。
三、證人即被害人蔣建凱於警詢中所為之陳述及國軍總醫院97年
    3 月24日醫左民診字第0970000765號函檢附蔣建凱受傷之病
    歷資料，均業經公訴人、被告及辯護人同意作為證據使用（
    見本院卷第55、56頁），本院審酌卷內並無事證顯示該陳述
    之作成時、地與週遭環境，有何致令陳述內容虛偽、偏頗之
    狀況後，也認為適當，依刑事訴訟法第159 條之5 第1 項之
    規定，為傳聞法則之例外，均應有證據能力。
四、至傳聞法則乃對於被告以外之人於審判外之言詞或書面陳述
    ，亦即針對被告以外之人於審判外以言詞或書面所為之供述
    證據所為之規範。卷附被告遭查獲時，所攝其攜帶扣案空氣
    手槍、瓦斯鋼瓶、鋼珠之照片1 張（見警卷第45頁），乃以
    科學、機械之方式，對於當時狀況所為忠實且正確之記錄，
    性質上並非供述證據，自無刑事訴訟法第159 條第1 項規定
    之適用，附此敘明。
貳、實體部分：
一、上揭犯罪事實，業據被告於警詢、偵訊及本院審理時供承不
    諱（見警卷第6 至18頁，偵卷第6 、7 、19、20、29頁，本
    院卷第22至25頁），並有查獲照片1 張（見警卷第45頁）、
    空氣手槍1 支、瓦斯鋼瓶3 瓶、鋼珠1 包及1 瓶在卷及扣案
    可資佐證，且扣案之空氣手槍1 支（槍枝管制編號高鑑0000
    000000號），經以性能檢視法、動能測試法鑑驗結果，認係
    仿義大利貝瑞塔（Beretta） 廠M84 型半自動手槍外型製造
    之空氣手槍，以小型二氧化碳鋼瓶內氣體為發射動力，可發
    射直徑約4.5mm 彈丸，經實際試射結果，測得鋼珠（直徑約
    4.5mm 、重0.36公克）之發射速度分別為每秒137 、139 、
    138 公尺，計算其動能分別為3.38、3.48、3.43焦耳，單位
    面積動能分別為21.24 、21.87 、21.55 焦耳／平方公分，
    彈丸單位面積動能達20焦耳／平方公分，足以穿入人體皮肉
    層，此有高雄縣政府警察局96年9 月20日高縣警刑鑑字第09
    60085246號槍彈鑑定書1 份在卷可憑（見警卷第40至44頁）
    ，且被害人蔣建凱確遭被告以上開空氣手槍射傷，亦有國軍
    總醫院97年3 月24日醫左民診字第0970000765號函及所附蔣
    建凱之病歷資料在卷足稽（見本院卷第33至48頁），故上開
    空氣手槍顯具殺傷力，屬槍砲彈藥刀械管制條例第4 條第1
    項第1 款所稱可發射金屬具有殺傷力之槍砲無誤。從而，被
    告自白核與事實相符，本案事證明確，被告犯行洵堪認定。
二、核被告所為，係犯槍砲彈藥刀械管制條例第8 條第4 項之未
    經許可持有可發射金屬具有殺傷力之空氣手槍罪。爰審酌被
    告於現今槍枝氾濫之際，猶未經許可持有可發射金屬具有殺
    傷力之空氣手槍，並持以射擊他人之身體，嚴重危害社會善
    良風氣及治安防衛體系，情節匪淺，惟念其犯後坦承犯行，
    態度良好，及參酌其素行、犯罪動機、目的、手段及造成社
    會整體侵害程度等一切情狀，量處如主文所示之刑，並就所
    科罰金部分諭知易服勞役之折算標準，以示懲儆。至扣案可
    發射金屬具有殺傷力之空氣手槍1 支係違禁物，應依刑法第
    38條第1 項第1 款之規定宣告沒收；另扣案被告所有之瓦斯
    鋼瓶3 瓶、鋼珠1 包及鋼珠1 瓶，均係被告所有，且係供前
    述空氣手槍擊發以造成殺傷力之物，核屬供犯罪所用或犯罪
    預備之物，業據被告供明在卷，併依刑法第38條第1 項第2
    款宣告沒收。
據上論斷，應依刑事訴訟法第299 條第1 項前段，槍砲彈藥刀械
管制條例第8 條第4 項，刑法第11條前段、第42條第3 項、第38
條第1 項第1 款、第2 款，判決如主文。
本案經檢察官甲○○到庭執行職務。
中    華    民    國    97    年    6     月    26    日
                  刑事第十二庭  審判長法  官  洪碩垣
                                      法  官  張  震
                                      法  官  葉文博
以上正本證明與原本無異。
如不服本判決應於收受本判決後10日內向本院提出上訴書狀，並
應敘述具體理由，如未敘述上訴理由者，應於上訴期間屆滿後20
日內補提理由書狀於本院（均須按他造當事人之人數附繕本）「
切勿逕送上級法院」。
中    華    民    國    97    年    6     月    26    日
                                      書記官  李柏親
附錄本案論罪科刑法條：
槍砲彈藥刀械管制條例第8 條第4 項
未經許可，持有、寄藏或意圖販賣而陳列第1 項所列槍枝者，處
3 年以上10年以下有期徒刑，併科新臺幣700 萬元以下罰金。


司法院資訊處製作；財團法人民間司法改革基金會備份。
